臺灣新竹地方法院刑事判決
111年度易字第428號
公  訴  人  臺灣新竹地方檢察署檢察官
被      告  熊寶蓮



指定辯護人  本院公設辯護人周凱珍
上列被告因竊盜案件，經檢察官提起公訴（111年度偵字第2822
號），本院判決如下：
    主  文
熊寶蓮犯竊盜罪，處有期徒刑肆月，如易科罰金，以新臺幣壹仟
元折算壹日。
未扣案之新臺幣合計5700元沒收，於全部或一部不能沒收或不宜
執行沒收時，追徵其價額。
    事  實
熊寶蓮於民國111年1月3日中午12時18分許行經新竹市○○○街00巷0
0號前，見停放該處之BGN-1638號自用小貨車駕駛座車門未上鎖無
人看管（為蔡志泓所停放），竟基於意圖為自己不法所有之竊盜
犯意，徒手開啟車門後進入車內，竊取該車副駕駛座上乘客徐凡凱
所有之皮夾內現金新臺幣（下同）4500元，及駕駛座排檔桿下方
零錢盒內徐凡凱所有之現金1200元（詳細金額認定如後述），得
手後藏放於外套口袋內後離去。嗣徐凡凱發覺遭竊報警處理，始
循線查悉上情。
    理  由
壹、證據能力部分：
　　本案認定事實所引用之卷內被告以外之人於審判外之言詞或
    書面陳述，檢察官、被告熊寶蓮及辯護人於本院辯論終結前
    均未對該等證據之證據能力聲明異議（院卷第84-93頁），
    本院復審酌前揭陳述作成時之情況，並無違法取證之瑕疵，
    亦認以之作為證據為適當，是本案有關被告以外之人於審判
    外之言詞或書面陳述等供述證據，依刑事訴訟法第159條之5
    規定，自均得為證據。
貳、實體部分：
一、訊據被告對於前揭犯罪事實，除實際竊取金額供稱已不記得
    外，就本案確有行竊財物得手一事均坦承不諱（院卷第88頁
    ），而關於被告確實行竊財物部分，業經證人徐凡凱於警詢
    中證述明確（偵卷第4-6頁），被告行竊過程且有現場監視
    錄影截圖等在卷可查（偵卷第7-8、70-75頁），應認前開被
    告自白部分均與事實相符。又證人徐凡凱與被告素不相識，
    縱經報警處理亦無從預期必將尋得犯罪行為人，在此前提下
    殊難想像其有何浮報遭竊金額之必要，在被告就所竊金額前
    後不一之前提下（詳後述），自應認證人徐凡凱所述遭竊金
    額難認與事實有違。惟就具體金額認定部分，證人徐凡凱於
    警詢中既係證稱「皮夾內有4張千元鈔、5至6張百元鈔，零
    錢盒內有1張千元鈔、2張百元鈔及一些銅板」（偵卷第5頁
    ），是應認證人徐凡凱就皮夾、零錢盒內之具體遭竊金額尚
    分別可能有4500至4600元、1200至1300元之不確定空間，故
    依罪疑惟輕原則，僅認定分別為4500元、1200元。依上所述
    ，本案事證明確，被告所為應予依法論科。
二、法律適用：
  ㈠核被告所為，係犯刑法第320條第1項之竊盜罪。
  ㈡檢察官雖主張被告構成累犯，惟於本案中並未提出任何可資
    佐證之具體證明方法，是尚不足以認定被告構成累犯（最高
    法院110年度台上字第5660號判決意旨參照）。且司法院大
    法官釋字第775號解釋意旨所提出之「特別惡性」、「刑罰
    反應力薄弱」等累犯加重要件既然均屬於人格責任論之特別
    預防目的，本應以個案中可認為行為人具有極為明顯且特殊
    之不法與罪責非難必要為其前提較妥，而非由法院在現有刑
    事司法能量實際上難以判定行為人個人情狀有無固有缺陷的
    前提下逕予擅斷，故相關前科紀錄於量刑審酌中之素行部分
    予以參考即為已足。
  ㈢被告於偵查中雖提出重度身心障礙證明（偵卷第66-67頁），
    本院前亦曾以罹患精神疾病為由，多次於另案中就被告所涉
    竊盜案件依刑法第19條第2項規定減輕其刑。惟查，被告於
    偵查中供稱：本案我有進入被害人的車內休息，但我沒有看
    到東西，也沒有拿東西等語（偵卷第65頁），而全盤否認本
    案犯行。其後於本院審理中先稱：本案我沒有拿那麼多錢，
    我只有拿藍色的2張（意指僅竊取2000元，院卷第85頁），
    經本院質以在其屢次涉犯竊盜犯行的前提下何以仍能明確記
    憶本案行竊金額後，除再先後改稱：「我又想起來」、「金
    額我不記得了」等語之外（院卷第86、88頁），更供稱：「
    （你剛才是不是在確認行竊金額的時候，跟辯護人說怕會判
    很重？）是，因為我媽媽這陣子生病開刀，我要照顧她，因
    為我媽媽有3個小孩，3個弟弟都不在了，剩下我跟我妹妹。
    （為何覺得本案會判很重？）我會怕。（你因為先前訴訟經
    驗，知道自己偷東西會被判刑？）是。」等語（院卷第89-9
    0頁），顯見被告對於竊盜行為將衍生後續刑罰制裁、竊盜
    行為之既遂要件在於竊取財物、刑罰制裁輕重與所侵害財產
    法益嚴重程度直接相關等法律概念的認知程度，實際上與一
    般常人並無不同。是以，縱使被告確實罹患相關精神疾病，
    本院仍認其於犯罪時並無因而致生責任能力顯著降低之情事
    ，故認為刑法第19條第2項減輕其刑規定於本案尚無適用餘
    地。
三、量刑審酌：
    爰以行為人之責任為基礎，審酌本案與刑法第57條各款規定
    相適合之事實暨其他一切情狀（含被告本案竊取之金額、犯
    後坦承犯行之情節、為竊盜慣犯之素行等），量處如主文所
    示之刑，並諭知易科罰金之折算標準；又依刑事訴訟法第31
    0條之1第1項規定，上開審酌細節並非宣告6月以下有期徒刑
    判決書之必要記載事項，爰不另予敘明。
四、沒收：
　　未扣案之現金合計5700元為被告本案犯罪所得，且於犯罪既
    遂時經被告取得事實上支配權，而為屬於被告之物，應依刑
    法第38條之1第1項、第3項規定宣告沒收，於全部或一部不
    能沒收或不宜執行沒收時，追徵其價
據上論斷，應依刑事訴訟法第299 條第1項前段，判決如主文。
本案經檢察官林佳穎提起公訴，由檢察官邱宇謙到庭執行職務。
中　　華　　民　　國　　111 　年　　7 　　月　　12　　日
                  刑事第九庭  法　官  黃沛文
以上正本證明與原本無異。
如不服本判決應於收受本判決後20日內向本院提出上訴書狀，上
訴書狀應敘述具體理由。上訴書狀未敘述上訴理由者，應於上訴
期間屆滿後20日內補提理由書狀於本院(均須按他造當事人之人
數附繕本 )「切勿逕送上級法院」。 
中　　華　　民　　國　　111 　年　　7 　　月　　12　　日
                              書記官  林欣緣

附錄本判決論罪法條：
中華民國刑法第320條第1項
意圖為自己或第三人不法之所有，而竊取他人之動產者，為竊盜
罪，處5年以下有期徒刑、拘役或50萬元以下罰金。